臺灣臺中地方法院刑事判決　　　　　　　　　　　　　九十四年度訴字第四二八號
　　公　訴　人　臺灣臺中地方法院檢察署檢察官
　　被　　　告　丙○○
　　　　　　　　乙○○
右列被告因偽造文書案件，經檢察官提起公訴（九十三年度偵字第六一三號、第二九
五０號），本院合議庭裁定由受命法官獨任行簡式審判程序，判決如左：
    主  文
丙○○共同行使變造私文書，足以生損害於公眾及他人，累犯，處有期徒刑參月，如
易科罰金，以參佰元折算壹日。
乙○○共同行使變造私文書，足以生損害於公眾及他人，處有期徒參月，如易科罰金
，以參佰元折算壹日。
    犯罪事實
一、丙○○曾因違反麻醉藥品管理條例案件，經本院臺中簡易庭以民國八十六年度中
    簡字第六五九號簡易判決處刑有期徒刑四月、如易科罰金以三百元折算一日確定
    ，經於八十七年十二月十四日易科罰金執行完畢，然其猶不知悔改，緣有黃柏瑞
    者，為乙○○之兄（黃柏瑞經檢察官以臺灣南投地方法院檢察署九十二年度偵緝
    字第八一號為不起訴處分確定），因違反毒品危害防制條例案件，經臺灣彰化地
    方法院以八十九年度訴字第五０七號判決判處有期徒刑八月，並於八十九年十二
    月二十四日確定，嗣臺灣彰化地方法院檢察署檢察官以九十年度執字第一五０四
    號傳喚黃柏瑞於九十年六月八日到案執行，黃柏瑞因希冀延緩執行，乃委由乙○
    ○提出暫緩執行聲請狀，乙○○則因先前曾委託丙○○代為撰寫民事訴訟狀而結
    識丙○○，遂以新臺幣（下同）三千元之代價，轉託丙○○代為撰寫上開聲請狀
    。丙○○及乙○○均明知黃柏瑞並無於九十年六月五日至七日間，因「右側撓骨
    骨折」及「右側骨盆骨折」，前往「財團法人私立中國醫藥學院附設醫院」（下
    稱「中國醫藥學院附設醫院」）住院及手術，並經該院醫師於九十年六月八日開
    立診斷證明書等情事，竟為製造黃柏瑞聲請暫緩執行之證明，基於變造私文書及
    行使變造私文書之犯意聯絡，由乙○○依丙○○之指示，帶同不知情之黃柏瑞，
    先於九十年六月六日前往「中國醫藥學院附設醫院」就診，以取得黃柏瑞之病歷
    號碼，再於九十年六月八日，在丙○○位於臺中市○區○○街七十四之二號之住
    處，由丙○○提供「中國醫藥學院附設醫院」李文宏醫師於八十八年一月十五日
    所核發之診斷證明書（其上原記載者為丙○○前夫陳寶來之身分證字號、姓名、
    病歷號碼、出生年月日、出生地、住址等資料，及陳寶來經醫師診斷為右側撓股
    骨折、右側骨盆骨折之病名，與其於八十八年一月九日入院、八十八年一月十一
    日手術，且迄醫師開立診斷證明書時，仍住院治療之經過）影本一紙，由乙○○
    依丙○○之指示，依序於已塗銷之診斷證明書影本欄位中，填入黃柏瑞之身分證
    字號、姓名、病歷號碼、年齡、出生年月日、住址等資料（至診斷證明書影本上
    「出生地」欄之臺灣省「彰化」縣部分、「治療經過」欄之於九十年六月五日入
    院、九十年六月七日手術部分、診斷證明書開立日期欄之九十年六月八日部分，
    已經丙○○於交付前，先行變造完成），再以影印之方式，共同變造完成「財團
    法人中國醫藥學院附設醫院」李文宏醫師開立之黃柏瑞診斷證明書影本一份，並
    由乙○○於丙○○代為撰寫之暫緩執行刑事聲請狀上捺印後，以郵寄之方式，利
    用不知情之郵政人員，於九十年六月十一日上午，向臺灣彰化地方法院檢察署提
    出，而共同行使上開變造之診斷證明書影本，分別足以生損害於「財團法人中國
    醫藥學院附設醫院」、李文宏醫師及臺灣彰化地方法院檢察署檢察官案件執行之
    正確性。
二、案經臺灣彰化地方法院檢察署檢察官自動檢舉後呈請臺灣高等法院臺中分院檢察
    署檢察長令轉臺灣臺中地方法院檢察署檢察官偵查起訴，本院改由受命法官獨任
    行簡式審判程序。
    理  由
一、認定犯罪事實之依據：
  (一)被告丙○○、乙○○之自白。
  (二)證人黃柏瑞於檢察官訊問中之證述（見臺灣南投地方法院檢察署九十二年度偵緝
    字第八一號卷第九頁以下訊問筆錄）。
  (三)證人黃柏瑞之刑案資料查註紀錄表（見臺灣彰化地方法院檢察署九十年度偵字第
    五０二六號卷第二十頁以下）。
  (四)1.中國醫藥學院附設醫院九十二年十一月二十八日院歷字第九二一一四三０六號
      函及所附陳寶來於八十八年一月十五經醫師李文宏開立之診斷證明書（附於前
      開臺灣南投地方法院檢察署偵緝卷第五十四頁、第五十五頁）。
    2.中國醫藥學院附設醫院九十年八月十一日院歷字第九００八二０五六號函及所
      附之黃柏瑞病歷紀錄影本（附於前開臺灣彰化地方法院檢察署偵查卷第三十四
      頁、第三十五頁）。
  (五)系爭「刑事聲請狀」與經變造後之「中國醫藥學院附設醫院」診斷證明書影本各
    一份（附於前開臺灣彰化地方法院檢察署偵查卷第四頁以下）。
  (六)中國醫藥學院附設醫院九十年七月二日院歷字第九００七一六四二號函所附之李
    文宏醫師親筆函（附於前開臺灣彰化地方法院檢察署偵查卷第十八頁、第十九頁
    ）。
  (七)臺灣高等法院被告全國前案紀錄表二份（被告丙○○累犯及與乙○○前案及素行
    之認定）。
二、檢察官起訴書犯罪事實欄雖曾敘及：「‧‧‧謝女並依上情繕打為黃柏瑞具名之
    『刑事聲請狀』，佯稱：黃柏瑞因車禍住院治療中，再由乙○○假冒黃柏瑞，捺
    印在『黃柏瑞』署名及騎縫處計有七枚，‧‧‧寄交臺灣彰化地方法院檢察署而
    行使」，因認被告丙○○、乙○○此部分所為，係共同涉犯刑法第二百十六條、
    第二百十條之行使偽造私文書罪嫌，並與前開業經本院認定為有罪之行使變造私
    文書犯行間，具有想像競合犯之裁判上一罪關係。然查，黃柏瑞確曾委託乙○○
    代其提出暫緩執行之聲請狀一節，業據證人黃柏瑞於檢察官訊問中證述甚明，是
    被告乙○○、丙○○上開以「黃柏瑞」名義撰寫、捺印及提出「刑事聲請狀」之
    行為，既係本於黃柏瑞之授權，要不能認有何偽造私文書及行使偽造私文書之犯
    嫌可言，惟公訴人已於本院審理中，當庭減縮此部分起訴之犯罪事實（見本院審
    判筆錄第八頁），附加說明如上。
三、適用之法條：刑事訴訟法第二百七十三條之一第一項、第二百九十九條第一項前
    段、第三百十條之二、第四百五十四條第一項，刑法第二十八條、第二百十六條
    、第二百十條、第四十七條、第四十一條第一項前段，罰金罰鍰提高標準條例第
    二條。
本案經檢察官甲○○到庭執行職務。
中      華      民      國    九十四    年      三      月     十一     日
                          臺灣臺中地方法院刑事第六庭
                              法  官 鄧  敏  雄
右正本證明與原本無異。
如不服本判決，應於判決送達後十日內向本院提出上訴狀，上訴於臺灣高等法院臺中
分院( 須附繕本 )。
                              書記官
中      華      民      國    九十四    年      三      月     十五     日
附錄本案論罪科刑法條全文：
中華民國刑法第二百十六條
行使第二百十條至第二百十五條之文書者，依偽造、變造文書或登載不實事項或使登
載不實事項之規定處斷。
中華民國刑法第二百十條
偽造、變造私文書，足以生損害於公眾或他人者，處五年以下有期徒刑。
